臺灣高等法院刑事判決
                                 111年度交上易字第180號
上  訴  人  臺灣新竹地方檢察署檢察官
被      告  劉家源


上列上訴人因被告過失傷害案件，不服臺灣新竹地方法院111年
度交易字第81號，中華民國111年5月9日第一審判決（起訴案號
：臺灣新竹地方檢察署110年度偵字第8256號），提起上訴，本
院判決如下：
    主  文
上訴駁回。
    事  實
一、劉家源於民國109年11月24日晚間7時9分許，騎乘車牌號碼0
    00-0000號普通重型機車，沿新竹市北區經國路由北往南方
    向行駛，行經該路段接近經國路2段與北新街口之外側車道(
    機車優先道)右側路旁，本應注意車輛變換車道時應先顯示
    欲變換車道方向之燈光，及應讓直行車輛先行，亦不得驟然
    變換車道，而依當時天氣晴、夜間有照明、路面乾燥、無缺
    陷、亦無障礙物之柏油路面，且視距良好等情，客觀上亦無
    不能注意之情事，竟疏未注意，貿然從上開外側車道右側路
    旁偏左行駛(或起駛)至外側車道，再偏左行駛變換至中間車
    道(慢車道)，旋貿然偏右行駛變換回外側車道，適楊朝樟騎
    乘車牌號碼000-000號普通重型機車，沿同方向直行於外側
    車道，因閃避不及發生碰撞，致楊朝樟人車倒地，受有右胸
    第4、5肋骨骨折，左胸第3、4及5肋骨骨折；右胸第6肋間動
    脈受損，形成外傷性動脈瘤；右下肺葉肺內出血；左手第4
    指末端指節開放性骨折；多處挫傷(顏面、左背部、雙側肩
    膀、雙手肘及右足)，約占表面積10%等傷害，嗣經警據報到
    場，始查悉上情。
二、案經楊朝樟訴由新竹市警察局第一分局報請臺灣新竹地方檢
    察署檢察官偵查起訴。
    理  由
壹、證據能力部分：
一、按刑事訴訟法第159條第1項固規定，被告以外之人於審判外
    之言詞或書面陳述，除法律有規定者外，不得作為證據。惟
    同法第159條之5亦明定：「被告以外之人於審判外之陳述，
    雖不符前4條之規定，而經當事人於審判程序同意作為證據
    ，法院審酌該言詞陳述或書面陳述作成時之情況，認為適當
    者，亦得為證據」、「當事人、代理人或辯護人於法院調查
    證據時，知有刑事訴訟法第159條第1項不得為證據之情形，
    而未於言詞辯論終結前聲明異議者，視為有前項之同意」。
    其立法意旨在基於證據資料愈豐富，愈有助於真實發現之理
    念，酌採當事人進行主義之證據處分權原則，並強化言詞辯
    論主義，透過當事人等到庭所為之法庭活動，在使訴訟程序
    順暢進行之要求下，承認傳聞證據於一定條件內，得具證據
    適格，屬於傳聞法則之一環，基本原理在於保障被告之訴訟
    防禦反對詰問權。是若被告對於證據之真正、確實，根本不
    加反對，完全認同者，即無特加保障之必要，不生所謂剝奪
    反對詰問權之問題（最高法院102年度台上字第309號判決意
    旨參照）。又當事人、代理人或辯護人於調查證據時，知有
    刑事訴訟法第159條第1項不得為證據之情形，卻表示「對於
    證據調查無異議」、「沒有意見」等意思，而未於言詞辯論
    終結前聲明異議者，應視為已有將該等傳聞證據採為證據之
    同意（最高法院93年度台上字第3533號、94年度台上字第29
    76號判決意旨參照）。經查，本判決下列所引各項供述證據
    ，檢察官、上訴人即被告劉家源（下稱被告）於審理中對於
    本院所提示之供述證據均未聲明異議（見本院卷第44至46頁
    ），本院審酌各該證據作成時之情況，並無違法不當或證明
    力明顯過低之瑕疵，認以之作為證據應屬適當，依刑事訴訟
    法第159條之5規定，俱有證據能力。
二、至其餘憑以認定被告犯罪事實之本判決下列所引各項非供述
    證據，查無違反法定程序取得之情，依同法第158條之4規定
    反面解釋，俱有證據能力。
貳、實體部分： 
一、認定事實之證據及理由：
　㈠訊據被告坦承在上開時地駕駛機車與告訴人楊朝樟之機車發
    生擦撞，惟否認有過失傷害犯行，辯稱：我只是想停靠路邊
    ，告訴人如果沒有違規超速、闖紅燈，就不會發生車禍云云
    。經查：
　⒈上開事實，業據被告原審審理時坦承不諱（見原審卷第38頁
    、第42頁），核與告訴人之指訴情節相符，並有證號查詢機
    車駕駛人資料、車號查詢機車車籍資料、道路交通事故現場
    圖、道路交通事故調查報告表㈠、㈡、現場及機車照片26紙、
    附近路口監視器檔案光碟及翻拍照片4紙在卷可稽（見偵查
    卷第7至10頁、第41頁、第11至34頁），足認被告在原審之
    任意性自白與事實相符，堪信為真。
　⒉又被告在本院直陳，告訴人係在紅綠燈變號換為黃色燈號前
    加速前進，核與告訴人稱，其係在綠燈轉換為黃燈加速通過
    路口之情節亦相符合，故並無證據證明告訴人有闖紅燈之違
    規駕駛行為；惟告訴人在路口變換燈號之際未減速慢行，反
    而加速擬通過路口之搶快駕駛行為，應可認定。　　
　㈡告訴人因本件車禍右胸第4、5肋骨骨折，左胸第3、4及5肋骨
    骨折；右胸第6肋間動脈受損，形成外傷性動脈瘤；右下肺
    葉肺內出血；左手第4指末端指節開放性骨折；多處挫傷(顏
    面、左背部、雙側肩膀、雙手肘及右足)，約占表面積10%，
    有國立臺灣大學醫學院附設醫院新竹分院診斷證明書附卷為
    憑（見偵查卷第23頁）。　
　㈢按汽車行駛時，駕駛人應注意兩車並行之間隔，並隨時採取
    必要之安全措施，道路交通安全規則第94條第3項定有明文
    ，此為一般汽車駕駛人所應注意並遵守之事項，則其駕車時
    自應注意上揭規定並確實遵守。而本案事故發生當時為天氣
    晴、夜間有照明、路面乾燥、無缺陷、亦無障礙物之柏油路
    面，且視距良好之情事，有前開道路交通事故調查報告表㈠
    在卷可憑（見偵查卷第12頁）。被告駕駛車輛上路，疏未注
    意兩車並行之間隔，貿然從上開外側車道右側路旁偏左行駛
    (或起駛)至外側車道，再偏左行駛變換至中間車道(慢車道)
    ，旋貿然偏右行駛變換回外側車道，致告訴人閃避不及發生
    碰撞，致告訴人人車倒地，被告對於車禍事故之發生確有過
    失。而告訴人因本件事故受有傷害，是被告之過失行為與告
    訴人之傷害結果間，自具有相當因果關係，已足認定。
　㈣綜上，本件事證明確，被告犯行堪以認定，應予依法論科。
二、論罪科刑：
  ㈠核被告所為，係犯刑法第284條前段之過失傷害罪。
  ㈡對於未發覺之罪自首而受裁判者，得減輕其刑，刑法第62條
    前段定有明文。查被告於肇事後，留在現場並當場承認為肇
    事人，有新竹市警察局交通警察隊第三組道路交通事故肇事
    人自首情形紀錄表在卷可稽(見偵查卷第33頁)，與刑法第62
    條前段規定自首之條件相符，爰依該規定減輕其刑。
三、上訴駁回：
　　原審本於同上見解，適用刑法第284條前段，並審酌被告未
    能善盡駕駛注意義務，導致告訴人受傷之結果，所為實應非
    難；惟念被告坦承犯行，然未能與告訴人和解或賠償其損失
    之犯後態度，並衡酌告訴人所受之傷勢，及被告違反義務、
    告訴人與有過失之程度，暨被告自述二專畢業之教育程度，
    目前為外送員，與母親、弟弟、弟媳、姪子、姪女同住之家
    庭經濟狀況（見原審卷第43頁）等一切情狀，量處拘役50日
    ，並諭知易科罰金之折算標準等情，其認事用法尚無不合，
    量刑亦稱妥適。檢察官循告訴人之聲請提起上訴，上訴意旨
    略以：告訴人遭受多處骨折及肺內出血之傷痛，需長時間復
    原，始能正常生活、工作，並需多人幫忙照顧，被告造成的
    損害非輕，原審量刑顯屬過輕等語，惟量刑輕重係屬事實審
    法院得依職權自由裁量之事項，苟已斟酌刑法第57條各款所
    列情狀而未逾越法定刑度，不得遽指為違法（最高法院72年
    度台上字第6696號判例參照）。本件原審判決既已經詳細審
    酌量刑之一切情狀，予以綜合考量，在法定刑內科處其刑，
    並說明論罪科刑之各項法律依據，上訴意旨指摘原判決不當
    ，為無理由，應予駁回。
據上論斷，應依刑事訴訟法第368條，判決如主文。
本案經檢察官邱志平提起公訴，檢察官林李嘉提起上訴，檢察官
邱美育到庭執行職務。
中　　華　　民　　國　　111 　年　　7 　　月　　28　　日
                  刑事第九庭    審判長法　官  潘翠雪
　　　　　　　　　                    法  官  陳信旗
                                      法　官  陳俞婷
以上正本證明與原本無異。
不得上訴。
                                      書記官  陳怡君
中　　華　　民　　國　　111 　年　　7 　　月　　28　　日
附錄：本案論罪科刑法條全文　　　　　　　　　　　　　　　
中華民國刑法第284條
因過失傷害人者，處1年以下有期徒刑、拘役或10萬元以下罰金
；致重傷者，處3年以下有期徒刑、拘役或30萬元以下罰金。